臺灣桃園地方法院民事裁定　　　　　　　　　　　　　九十三年度訴字第三八二號
　　原　　　告　丙○○
　　訴訟代理人　唐嘉才
　　被　　　告　ｈ○○
　　被　　　告　甲酉○○
　　被　　　告　壬○○○
　　被　　　告　戊○○○
　　被　　　告　Ｙ○○
　　被　　　告　ｔ○○
　　被　　　告　ｘ○○○
　　被　　　告　己○○○
　　被　　　告　ｋ○○
　　被　　　告　ｚ○○
　　被　　　告　劉　笙即劉榮蕙.
　　兼右五人
　　訴訟代理人　ｙ○○
　　被　　　告　ｖ○○○
　　被　　　告　甲丁○
　　被　　　告　甲戊○
　　被　　　告　甲丙○
　　被　　　告　ｒ○○　　出.
　　被　　　告　ｂ○○
　　被　　　告　Ｚ○○○
　　被　　　告　甲甲○
　　被　　　告　ｍ○○
　　被　　　告　Ｉ○○
　　被　　　告　乙○○○
　　被　　　告　Ｇ○○
　　被　　　告　Ｈ○○○
　　被　　　告　甲辰○○　出.
　　被　　　告　Ｆ○○
　　被　　　告　Ｘ○○　　已死.
　　被　　　告　甲庚○
　　被　　　告　Ｃ○○
　　被　　　告　甲午○
　　被　　　告　甲未○
　　被　　　告　甲癸○
　　被　　　告　劉興
　　被　　　告　癸○○○
　　被　　　告　卯○○○
　　被　　　告　申○○○
　　被　　　告　未○○
　　被　　　告　劉興桃　　舊址.
　　被　　　告　ｏ○○
　　被　　　告　丁○○○
　　訴訟代理人　林西東
　　被　　　告　ｓ○○○
　　被　　　告　ｇ○○
　　被　　　告　辰○○○
　　被　　　告　Ｏ○○
　　被　　　告　Ｑ○○
　　被　　　告　Ｐ○○
　　被　　　告　Ｒ○○
　　被　　　告　Ｕ○○
　　被　　　告　Ｔ○○
　　被　　　告　Ｗ○○
　　被　　　告　Ｖ○○
　　被　　　告　Ｓ○○○　出.
　　被　　　告　ｅ○○
　　被　　　告　ｌ○○　　出.
　　被　　　告　ｃ○○
　　被　　　告　ｎ○○
　　被　　　告　ｕ○○　　出.
　　被　　　告　甲戌○
　　被　　　告　ｗ○○
　　被　　　告　Ｌ○○○
　　被　　　告　丑○○
　　被　　　告　子○○
　　被　　　告　寅○○
　　右三人
　　訴訟代理人　唐文斌
　　被　　　告　甲寅○
　　被　　　告　甲壬○
　　被　　　告　甲辛○
　　被　　　告　甲子○
　　被　　　告　甲己○
　　被　　　告　甲乙○
　　被　　　告　ｊ○○
　　被　　　告　ｉ○○
　　被　　　告　ｆ○○
　　被　　　告　甲　巳
　　被　　　告　巳○○
　　被　　　告　甲卯○
　　被　　　告　午○○
　　被　　　告　Ｋ○○
　　被　　　告　辛○○
　　被　　　告　ｑ○○
　　被　　　告　Ｍ○○
　　被　　　告　Ｊ○○
　　被　　　告　庚○○
　　被　　　告　天○○
　　被　　　告　酉○○
　　被　　　告　黃○○
　　被　　　告　亥○○
　　被　　　告　地○○
　　被　　　告　甲亥○○
　　被　　　告　Ｄ○○
　　被　　　告　戌○○
　　被　　　告　Ａ○○○
　　被　　　告　玄○○
　　被　　　告　宇○○
　　被　　　告　宙○○
　　被　　　告　Ｂ○○
　　被　　　告　Ｅ○○
　　被　　　告　甲○○
　　被　　　告　ｄ○○
　　被　　　告　ａ○○
　　被　　　告　甲申○
　　被　　　告　Ｎ○○
　　被　　　告　ｐ○○○○○○.
　　被　　　告　甲丑○
右當事人間請求分割共有物事件，本院判決如左：
    主      文
原告之訴駁回。
訴訟費用由原告負擔。
　　事　　　實
壹、原告方面：
一、聲明：
　　（一）被告ｈ○○、甲酉○○、壬○○○、戊○○○、Ｙ○○、ｘ○○○、ｔ○
　　　　　○、己○○○、ｋ○○、ｚ○○、ｙ○○、劉　笙、ｖ○○○、甲丁○、
　　　　　甲戊○、甲丙○、ｒ○○、ｂ○○、Ｚ○○○、甲甲○、ｍ○○、Ｉ○○
　　　　　、乙○○○、Ｇ○○、Ｈ○○○、甲辰○○等二十六人，應就其被繼承人
　　　　　劉家興所遺坐落平鎮市○○○段第一八○─一二地號，地目：旱，面積：
　　　　　二三四五平方公尺土地，持分八六四之一二部分辦理繼承登記。
　　（二）兩造共有坐落平鎮市○○○段第一八○─一二地號土地，准予分割，以原
          物分配予兩造。
二、陳述：坐落桃園縣平鎮市○○○段第一八○─一二地號土地係兩造所共有，系爭
      　　土地並無不能分割之情形，且兩造間亦無訂立不分割契約，爰依法訴請原
          物分割。
三、證據：提出土地登記簿謄本、地籍圖、
貳、被告方面：
一、被告ｔ○○、丁○○○、寅○○、酉○○、丑○○、子○○、Ｍ○○、Ｊ○○：
    同意原物分割。
二、被告甲癸○：希望變價分割。
三、其餘被告：未提出書狀為任何聲明及陳述。
    理      由
一、按人民有訴訟之權，固為憲法第十六條所明定，惟按人民訴權存在之要件，可分
    為三種，一為關於訴訟標的法律關係之要件，二為關於保護必要之要件，三為關
　　於當事人適格之要件。又原告之訴，依其所訴之事實，如在法律上顯無理由者，
    法院本得不經言詞辯論，逕以判決駁回之，此於民事訴訟法第二百四十九條第二
    項定有明文。若原告之訴，於經言詞辯論後，法院依其所述之全部事實，仍然可
    見該訴於法律上顯無理由者，依前揭法文規定之精神及意旨，法院自亦得以判決
    駁回原告之訴。
二、經查，分割共有物之訴，須共有人全體參與訴訟，其當事人之適格始無欠缺，如
    有當事人不適格之情形，法院即不得對之為實體上之裁判，原告起訴時未將系爭
    土地共有人許建興列為被告，有當事人不適格之情形。次查，公同共有物之處分
    及其他之權利行使，除依其公同關係所由規定之法律或契約另有規定外，應得公
    同共有人全體之同意，民法第八百二十八條第二項定有明文。本件共有人之一劉
    家興已於起訴前民國四十五年五月二十日死亡，有原告提出劉家興戶口名簿影本
    可稽，依法劉家興之繼承人取得系爭土地應有部分之公同共有權利，惟原告所列
    之「平鎮市○○○段一八○─一二地號共有土地分割名冊」中共有人劉家興之繼
    承人項次第二二、二三號仍有不明者，致無從判命渠等辦理繼承登記後裁判分割
    共有物，經本院於九十三年八月二日言詞辯論期日限命原告於一個月內補正，迄
    未能補正。揆諸右揭說明，被告當事人適格顯有欠缺，其請求在法律上顯屬無理
    由，不應准許，應予駁回。
三、次按因繼承於登記前已取得不動產物權者，非經登記不得處分其物權，固為民法
    第七百五十九條所明定，惟不動產之共有人死亡，若無繼承人或繼承人之有無不
    明，經法院依民法第一千一百七十八條第二項規定，定六個月以上之期限，公告
    繼承人，命其於期限內承認繼承，而仍無繼承人承認繼承時，尚無民法第七百五
    十九條規定之適用，此觀民法第一千一百七十九條第一項第二款及民事訴訟法第
    一百六十八條規定自明。蓋當事人死亡，而無繼承人時，遺產管理人得代替繼承
    人之地位，進行訴訟；否則，關於分割共有物事件，將陷於不能分割之窘境，而
    妨害其他共人分割請求權之行使。（最高法院七十二年台上字第三四○四號判決
    、七十六年台上字第二七七八號判決、七十七年台上字第一三七九號判決及八十
    一年台上字第一五九六號判決、最高法院民事裁判書彙編第九期第五三四頁參照
    ）。查系爭土地共有人Ｘ○○於起訴前即已死亡，財政部國有財產局為遺產管理
    人，此有系爭土地登記謄本登記次序0007之其他登記事項可稽，原告未以財政部
    國有財產局為Ｘ○○之遺產管理人提起訴訟，逕以無當事人能力之Ｘ○○為本案
    被告，亦有未當，應予裁定駁回。
四、據上論結，本件原告之訴為無理由，依民事訴訟法第二百四十九條第一項第三款
    、第二項、第七十八條，判決如主文。
中　　　華　　　民　　　國　　九十三　　年　　　九　　　月　　　八　　　日
                                臺灣桃園地方法院民事第三庭
                                               法      官  劉雪惠
右正本證明與原本無異
如對本判決上訴，須於判決正本送達後二十日內，向本院提出上訴狀。
中　　　華　　　民　　　國　　九十三　　年　　　九　　　月　　　八　　　日
                                               法院書記官  董淵順
